臺灣高等法院臺中分院刑事判決　　　　　　民國九十三年交上易字第八五五號
　　上　訴　人
　　即　被　告　乙○○
右上訴人因過失致死案件，不服臺灣南投地方法院中華民國九十三年六月十七日第一
審判決（民國九十三年度交易字第一九號，起訴案號：臺灣南投地方法院檢察署民國
九十二年度偵續一字第五號），提起上訴，本院判決如左：
    主      文
原判決撤銷。
乙○○無罪。
    理      由
一、公訴意旨略以：乙○○自民國八十七、八十八年間即使用址設南投縣名間鄉○○
    村○○路二一五之五十號房屋及架設於屋前之篷架，其本應注意任何人不得利用
    道路放置足以妨礙交通之物品，及供公眾通行之道路設置物品，應樹立警告標誌
    ，依當時情形又無不能注意之情事，竟疏未注意在上開地點設立警示設施，而在
    該路段之路面上架設鐵管，妨害交通，適單學平於九十年五月二日下午十一時三
    十分許，騎乘車號ＦＳ六─二○○號重型機車沿南田路由南投往田中方向行駛，
    行經該處時亦疏未注意車前狀況，致撞擊上開鐵管後失控摔倒撞上一旁石礅，單
    學平因而受有顱內出血併右腳脛骨骨折傷害，經送醫後於翌日下午二時一分許不
    治死亡。因認乙○○涉有刑法第二百七十六條之過失致死罪嫌云云。
二、按犯罪事實應依據證據認定之，無證據不得推定其犯罪事實，刑事訴訟法第一百
    五十四條定有明文。又認定不利於被告之事實，須依積極證據，苟積極證據不足
    為不利於被告事實之認定時，即應為有利於被告之認定。又按刑法上所謂相當因
    果關係，係指依經驗法則，綜合行為當時所存在之一切事實，為客觀之事後審查
    ，認為在一般情形下，有此環境、有此行為之同一條件，均可發生同一結果者，
    則該條件即為發生結果之相當條件，行為與結果即有相當之因果關係。反之，若
    在一般情形下，有此同人條件存在，而依客觀之審查，認為不必皆發生此結果者
    ，則該條件與結果不相當，不過為偶然之事實而已，其行為與結果間即無相當因
    果關係，此有最高法院三十年上字第八一六號及七十六年度台上字第一九二號分
    別著有判例，八十五年台上字第四五一號判決，可資參照。又刑法上之過失犯，
    以行為人對於結果之發生，應注意並能注意而不注意為成立要件，亦有最高法院
二十六年上字第一七五四號判例可參。
三、本件公訴意旨認被告乙○○涉有右揭過失致死罪嫌，無非以告訴人之夫單學平之
    死亡，係因其騎乘機車撞及被告所設置之攤販前鐵柱所致；被告設置鐵柱位在名
    間鄉鄉○段三六七─三土地上，為道路用地，且未設置警告標示，並違道路交通
    安全規則第一百四十條第一款「任何人不得利用道路堆積放置足以妨礙交通之物
    品之規定」，為依據。訊據被告乙○○堅決否認有何涉犯過失致死之犯行，辯稱
    ：鐵柱係由其母親謝邱素鵝所裝設，然其母親謝邱素鵝已於八十九年一月十日死
    亡，其雖有使用過棚架，惟不知悉鐵柱之設立有無超過私人土地等語。經查，證
    人即肇事地點之鄰長趙振准及南投縣政府警察局南投分局員警即管區員警洪漢忠
    於偵查中均證稱：無法確定鐵柱係由何人架設等語，有筆錄可稽。又經南投地檢
    署檢察官指揮轄區員警前往肇事地點訪查附近居民之結果，亦無法確認鐵柱係由
    何人於何時所架設，此亦有偵查報告乙份附卷可稽；而被告乙○○所稱之其母謝
    邱素鵝業已於八十九年一月十日死亡，此亦有法務部戶役政連結作業系統及戶籍
    謄本各乙紙在卷足憑。被告所辯應非虛偽，堪予採信，是並無證據足證鐵柱即由
    被告乙○○所架設。又查，鐵柱之設立位置，係位於該路邊石墩護堤之外沿內側
    ，且距離石墩護堤外沿尚有十五公分，此部分業經該署檢察官於九十年十二月二
    十五日會同告訴人、被告及刑事組人員等前往現場勘驗，有勘驗筆錄及現場照片
    數紙附卷可稽。且電線桿尚直立於石墩護堤之外延，亦有刑案照片附於九十年偵
    字第二六八一號卷第四三、四六頁可據。則就鐵柱設立位置與路邊石墩護堤電線
    桿兩相比對以觀，鐵柱設立位置尚在石墩護堤電線桿內，應無影響來往車輛之正
    常通行，足堪認定，且經送請台灣省南投縣區車輛行車事故鑑定委員會鑑定之結
    果，亦認為「其設立之位置應不影響車道，故與事故之發生應無相當因果關係」
    ，亦有該會九十年十一月二十二日投鑑字第九○○三四○號函乙份附卷可稽，認
    上開鐵柱之設立與本件意外事故之發生，應無相當之關聯性或因果關係。故綜使
    該鐵柱之設置佔及道路用地，違反道路交通安全規則第一百四十條第一款規定，
    亦與本件車禍死亡無關。因其並未佔用規劃設施內之道路，妨礙交通故也。次查
    ，縱使乙○○係該鐵柱之使用者，然鐵柱既在石墩護堤之更內側，且路上夜間燈
    火通明，被告又如何能預見單學平會踰越石墩護堤及路燈之界線，衝出路外之鐵
    柱，足見乙○○對單學平此舉，無應注意而不注意之疏失。而被告之姐陳謝秀珍
    亦到庭證稱，鐵皮屋鐵管之後，才設有護欄，鐵皮屋、鐵管前面，本來即未設護
    欄，被告之母並未請人將鐵皮屋、鐵管前之護欄拆除。綜上鐵柱之設置並不影響
    該道路之車道，故設置警告標示與否，亦無法影響道路車道之安全，是縱認鐵柱
    為被告所設置且未設警告標示，亦無法遽認有何過失之行為，本案除無法確認肇
    事之鐵柱係由被告乙○○所架設外，且考量鐵柱架設之位置，與被害人單學平騎
    車所發生之交通事故間，亦無法證明兩者確有相當之因果關係，是尚難遽令被告
    乙○○擔負過失致死之罪責。此外，復查無其他積極之證據，足認被告有何告訴
    人所指述之刑法上過失致死犯行，揆諸首揭法條及判例意旨說明，應認被告犯罪
    嫌疑尚有不足。原審不察，遽對被告論罪科刑，核有未合。被告上訴意旨，執此
    指摘原審判決不當，顯有理由，自應由本院予以撤銷，諭知被告無罪。
據上論斷，應依刑事訴訟法第三百六十九條第一項前段、第三百六十四條、第三百零
一條第一項，判決如主文。
本案經檢察官甲○○到庭執行職務。
中      華      民    國      九十三  年      八      月      二十六  日
                                臺灣高等法院臺中分院刑事第一庭
                                      審判長法  官　陳　紀  綱
                                            法  官　陳　登　源
                                            法　官　黃　日　隆
右正本證明與原本無異。
不得上訴。
                                            書記官　陳　三　軫
中      華      民      國      九十三  年      八      月      二十七  日
                                                                        Ａ
